【裁判字號】    98,訴緝,232
【裁判日期】    980828
【裁判案由】    偽造文書
【裁判全文】
臺灣板橋地方法院刑事判決             98年度訴緝字第232號
公  訴  人  臺灣板橋地方法院檢察署檢察官
被      告  甲○○
上列被告因偽造文書案件，經檢察官提起公訴（九十六年度偵緝
字第二六六三號），本院於準備程序訊問被告後，被告就被訴事
實為有罪之陳述，並聽取當事人之意見後，裁定進行簡式審判程
序，並判決如下：
    主    文
甲○○行使偽造私文書，足以生損害於公眾及他人，累犯，處有
期徒刑月，減為有期徒刑壹月又拾伍日，如易科罰金，以銀元
佰元即新臺幣玖佰元折算壹日。如附表所示偽造之署押均沒收
。
    犯罪事實
一、甲○○於民國九十二年間，因違反毒品危害防制條例案件，
    經本院以九十二年度簡字第三七五八號判處有期徒刑三月確
    定，於九十三年六月一日易科罰金執行完畢，猶不知警惕。
    於九十四年十一月六日二十三時四十五分許，在嘉義市○區
    ○○路二段三八三號「歌琳頓ＫＴＶ」中庭，因行跡可疑，
    為警盤查。經甲○○同意後，隨同員警至嘉義市警察局第二
    分局偵查隊接受調查，並採集尿液送請化驗，以查明其有無
    施用毒品之犯行。詎甲○○為逃避刑責，竟以其姐乙○○名
    義應訊，並基於行使偽造私文書之犯意，接續於如附表所示
    之文書上，偽造「乙○○」之署名及指印（詳如附表所示）
    ，足以生損害於乙○○及警察機關查緝犯罪、偵查機關追訴
    犯罪之正確性。嗣乙○○因接獲臺灣板橋地方法院檢察署聲
    請簡易判決處刑書，而向本院提出調查人別之聲請，始循線
    查知上情。
二、案經臺灣板橋地方法院檢察署檢察官自動檢舉偵查起訴。
    理    由
一、訊據被告甲○○對於上揭犯罪事實均坦承不諱（見本院九十
    八年八月十四日審判筆錄第二頁），核與證人乙○○之證述
    情節相符，並有權利告知書、調查筆錄、口卡片、人犯指認
    照片、自願受搜索同意書、嘉義市警察局第二分局偵查隊搜
    索筆錄、扣押物品目錄表及查獲毒品危害防制條例案尿液送
    驗姓名對照表、內政部警政署刑事警察局鑑定書在卷可稽。
    足認被告於本院審理中出於任意性之自白與事實相符，從而
    本件事證明確，被告犯行已堪認定。
二、法律之修正：
  (一)被告行為後，刑法於九十四年一月七日修正通過，於同年二
    月二日公布，並於九十五年七月一日施行。按行為後法律有
    變更者，適用行為時之法律，但行為後之法律有利於行為人
    者，適用最有利於行為人之法律，修正後之刑法第二條第一
    項定有明文。此條規定乃與刑法第一條罪刑法定主義契合，
    而貫徹法律禁止溯及既往原則，係規範行為後法律變更所生
    新舊法律比較適用之準據法，是刑法第二條本身雖經修正，
    但刑法第二條既屬適用法律之準據法，本身尚無比較新舊法
    之問題，應一律適用裁判時之現行刑法第二條規定以決定適
    用之刑罰法律。又本次刑法修正之比較新舊法，應就罪刑有
    關之共犯、未遂犯、想像競合犯、牽連犯、連續犯、結合犯
    ，以及累犯加重、自首減輕暨其他法定加減原因（如身分加
    減）與加減例等一切情形，綜其全部罪刑之結果而為比較（
    最高法院九十五年度第八次刑庭會議決議可資參照）。
  (二)刑法第四十七條關於累犯之規定，被告行為時係規定：「受
    有期徒刑之執行完畢，或受無期徒刑或有期徒刑一部之執行
    而赦免後，五年以內再犯有期徒刑以上之罪者，為累犯，加
    重本刑至二分之一。」，而現行刑法第四十七條第一項則修
    正為：「受徒刑之執行完畢，或一部之執行而赦免後，五年
    以內故意再犯有期徒刑以上之罪者，為累犯，加重本刑至二
    分之一」，即限制以故意再犯者為限，方成立累犯。本件被
    告係於有期徒刑執行完畢後，五年內再因故意而犯本件，不
    論依修正前之刑法第四十七條，或修正後之刑法第四十七條
    第一項之規定，均構成累犯，對被告而言，並無有利或不利
    之情形，自不生新舊法比較之問題，應逕依修正後之刑法第
    四十七條第一項之規定，論以累犯，並加重其刑（最高法院
    九十五年十一月七日九十五年第二十一次刑事庭會議決議參
    照）。
三、按刑法上之偽造署押罪，係指單純偽造簽名、畫押而言，若
    在制式之書類上偽造他人簽名，已為一定意思表示，具有申
    請書或收據等類性質者，則係犯偽造文書罪，最高法院八十
    五年度台非字第一四六號判決可資參照。復按權利告知書上
    ，偽造他人之署押，並捺指印，嗣持交查獲之警員，係表示
    該他人受通知可以行使緘默、選任辯護人及請求調查有利證
    據等權利之意；再自願受搜索同意書上偽造簽名及捺指印之
    行為，係表示同意受搜索身體、物件等之意思，該等文書已
    具備私文書性質，上開文件均應認係刑法第二百十條之私文
    書。是核被告所為，係犯刑法第二百十六條、第二百十條之
    行使偽造私文書罪。被告偽造署押之行為，為偽造私文書之
    部分行為，又其偽造私文書復持以行使，偽造私文書之低度
    行為為高度之行使行為所吸收，均不另論罪。又被告冒名應
    訊，主觀上當然有自始至終在同一刑事案件各階段中偽造私
    文書及署押之意思，因此各個舉動不過為犯罪行為之一部，
    是同一刑案案件中之數偽造行為可視為一刑事訴訟程序之數
    個階段，不過係行為接續而完成整個犯罪，顯係基於單一犯
    意接續所為，侵害單一法益，應包括於一行為予以評價，為
    接續犯，論以一罪。起訴書就上開偽造署押之行為，認應另
    成立刑法第二百十七條第一項之罪，容有誤會，附此敘明。
    查被告有前述刑之執行紀錄，其於有期徒刑執行完畢後，五
    年以內故意再犯本件有期徒刑以上之罪，為累犯，應依刑法
    第四十七條第一項之規定，加重其刑。爰審酌被告犯罪之動
    機、目的、犯罪所生之損害，復斟酌其生活狀況、智識程度
    及其對犯行已坦承等一切情狀，量處如主文所示之刑。又本
    件被告犯罪時間係在九十六年四月二十四日以前，合於中華
    民國九十六年罪犯減刑條例之減刑要件，應依該條例第二條
    第一項第三款、第七條之規定，予以減輕。此外，被告等人
    行為時之易科罰金折算標準，修正前罰金罰鍰提高標準條例
    第二條前段（現已刪除）規定，就其原定數額提高為一百倍
    折算一日，則被告等行為時之易科罰金折算標準，應以銀元
    三百元折算一日，經折算為新臺幣後，應以新臺幣九百元折
    算為一日。惟九十五年七月一日修正施行之刑法第四十一條
    第一項前段則規定：「犯最重本刑為五年以下有期徒刑以下
    之刑之罪，而受六個月以下有期徒刑或拘役之宣告者，得以
    新臺幣一千元、二千元或三千元折算一日，易科罰金」，茲
    比較修正前後之易科罰金折算標準，以九十五年七月一日修
    正公布施行前之規定，較有利於被告，爰依修正前刑法第四
    十一條第一項前段規定，就本院所量處被告之刑，定其易科
    罰金之折算標準。至於如附表所示偽造之署押及指印，應依
    刑法第二百十九條，不問屬於犯人與否，均沒收之。
據上論斷，應依刑事訴訟法第二百七十三條之一第一項、第二百
九十九條第一項前段，修正後刑法第二條第一項前段、刑法第二
百十六條、第二百十條、第四十七條、修正前第四十一條第一項
前段，修正前罰金罰鍰提高標準條例第二條，現行法規所定貨幣
單位折算新臺幣條例第二條，中華民國九十六年罪犯減刑條例第
二條第一項第三款、第七條，判決如主文。
本案經檢察官楊大智到庭執行職務。
中    華    民    國    98    年    8     月    28    日
                  刑事第二十庭法  官  吳冠霆
上列正本證明與原本無異。
如不服本判決，應於判決送達後10日內敘明上訴理由，向本院提
出上訴狀 (應附繕本) ，上訴於臺灣高等法院。其未敘述上訴理
由者，應於上訴期間屆滿後20日內向本院補提理由書「切勿逕送
上級法院」。
                              書記官  周百川
中    華    民    國    98    年    8     月    28    日
附錄本案論罪科刑法條全文
中華民國刑法第210條
（偽造變造私文書罪）
偽造、變造私文書，足以生損害於公眾或他人者，處 5 年以下有
期徒刑。
中華民國刑法第216條
（行使偽造變造或登載不實之文書罪）
行使第 210 條至第 215 條之文書者，依偽造、變造文書或登載
不實事項或使登載不實事項之規定處斷。
 附  表：
┌──┬────┬─────┬──────┬────┐
│編號│  時間  │   文件   │ 內容及數量 │所在卷頁│
├──┼────┼─────┼──────┼────┤
│ 一 │九十四年│權利告知書│「乙○○」之│嘉義市警│
│    │十一月六│          │(一)署名一枚│察局第二│
│    │日二十三│          │(二)指印二枚│分局刑案│
│    │時四十五│          │            │偵查卷宗│
│    │分      │          │            │第一頁  │
├──┼────┼─────┼──────┼────┤
│ 二 │九十四年│調查筆錄  │「乙○○」之│同上卷宗│
│    │十一月七│          │(一)署名五枚│第二至五│
│    │日二時八│          │(二)指印十一│頁      │
│    │分      │          │枚          │        │
├──┼────┼─────┼──────┼────┤
│ 三 │同上    │口卡片    │「乙○○」之│同上卷宗│
│    │        │          │(一)署名一枚│第六頁  │
│    │        │          │(二)指印三枚│        │
├──┼────┼─────┼──────┼────┤
│ 四 │九十四年│人犯指認照│「乙○○」之│同上卷宗│
│    │十一月七│片        │(一)署名一枚│第七頁  │
│    │日一時三│          │(二)指印四枚│        │
│    │十分    │          │            │        │
├──┼────┼─────┼──────┼────┤
│ 五 │九十四年│自願受搜索│「乙○○」之│同上卷宗│
│    │十一月六│同意書    │(一)署名一枚│第九頁  │
│    │日二十三│          │(二)指印二枚│        │
│    │時四十五│          │            │        │
│    │分      │          │            │        │
├──┼────┼─────┼──────┼────┤
│ 六 │同上    │嘉義市警察│「乙○○」之│同上卷宗│
│    │        │局第二分局│(一)署名三枚│第十至十│
│    │        │偵查隊搜索│(二)指印七枚│二頁    │
│    │        │筆錄      │            │        │
├──┼────┼─────┼──────┼────┤
│ 七 │同上    │嘉義市警察│「乙○○」之│同上卷宗│
│    │        │局第二分局│(一)署名一枚│第十三頁│
│    │        │偵查隊扣押│(二)指印一枚│        │
│    │        │物品目錄表│            │        │
├──┼────┼─────┼──────┼────┤
│ 八 │九十四年│嘉義市警察│「乙○○」之│同上卷宗│
│    │十一月七│局第二分局│(一)指印二枚│第十五頁│
│    │日一時四│偵查隊查獲│            │        │
│    │十五分  │毒品危害防│            │        │
│    │        │制條例案尿│            │        │
│    │        │液送驗姓名│            │        │
│    │        │對照表    │            │        │
└──┴────┴─────┴──────┴────┘


司法院資訊處製作；財團法人民間司法改革基金會備份。
